【裁判字號】    94,簡上,510
【裁判日期】    950301
【裁判案由】    給付運費
【裁判全文】
臺灣臺北地方法院民事判決             94年度簡上字第510號
    上  訴  人  華鑫通運股份有限公司
    法定代理人  甲○○
    訴訟代理人  乙○○
    被上訴人    全青股份有限公司
    法定代理人  丁○○
    訴訟代理人  戊○○
                己○○
上列當事人間請求給付運費事件，上訴人對於中華民國94年7月
12日本院台北簡易庭94年度北簡字第6469號第1審判決提起上訴
，本院於中華民國95年2月14日言詞辯論終結，判決如下：
    主      文
上訴駁回。
第二審訴訟費用由上訴人負擔。
    事實及理由
一上訴人起訴主張：
  (一)其與被上訴人有貨物運送契約關係，雙方約定上訴人為被上
    訴人運送貨物後，即開立統一發票與請款單交付被上訴人，
    被上訴人則應將運費撥入上訴人之帳戶，或開立以上訴人為
    受款人之禁止背書轉讓支票交付上訴人，以支付運費。詎上
    訴人為被上訴人完成民國93年6、7、8月份之貨物運送後，
    被上訴人已收受上訴人交付之統一發票與請款單，竟拒不給
    付運費共新臺幣（下同）287,070元，經催討置之不理。爰
    起訴請求被上訴人如數給付，並加付自支付命令（按本件原
    由本院准依上訴人聲請對被上訴人核發支付命令，經被上訴
    人合法異議後視為起訴）送達翌日起至清償日止，按年利率
    5% 計算之利息等語。
  (二)訴外人丙○○係以被上訴人職員身分與上訴人聯絡載運被上
    訴人之貨櫃，並由被上訴人寄來提貨單，委由上訴人運送貨
    物，被上訴人應為惟一僱用貨車之人。
  (三)丙○○非上訴人公司人員，亦未受上訴人委託收受貨款，其
    收款印文係偽刻上訴人公司印章所蓋。上訴人因察覺被上訴
    人付款有異，尚未交付93年8月份運費91,560元之統一發票
    請款。本件除已交付被上訴人之統一發票與請款單各兩張，
    金額分別為111,930元、83,580元，及上開未收款91,560元
    之請款單外，另上訴人已由不知名訴外人得知被上訴人曾簽
    發受款人為上訴人之支票兩張，金額分別78,920元及1,180
    元，未交付上訴人，均可證明被上訴人交付運費予上訴人之
    約定存在。被上訴人既稱上開支票係交予丙○○，因受款人
    為上訴人而無從兌現，顯係勾串丙○○，意圖免除支付運費
    。姑不論兩造間運送契約爭執為何，被上訴人所簽發上開受
    款人為上訴人之支票兩張，應交付上訴人以抵償運費。
二被上訴人答辯稱：
  (一)被上訴人與上訴人間無直接運送契約存在，被上訴人係委任
    訴外人丙○○承攬運送貨物，丙○○負責調度貨櫃車運送被
    上訴人之貨物，其決定以何人為運送人，與被上訴人無關，
    被上訴人僅於丙○○運貨完成後給付報酬。丙○○將運送人
    所開發票轉交被上訴人整帳後，被上訴人依丙○○之指示，
    直接寄支票給發票開具人簽收，或由丙○○親持發票開具人
    章至被上訴人公司簽收，或依丙○○之特別請求，由被上訴
    人開具以丙○○為受款人之支票由丙○○親收。被上訴人不
    認識上訴人，從不曾直接僱用上訴人為運送人，兩造間並無
    任何運送契約存在，上訴人向被上訴人請求給付運費顯然有
    誤。上訴人主張其與被上訴人有運送契約關係，應負舉證責
    任。
  (二)被上訴人以受款人為上訴人之支票給付，係被上訴人與丙○
    ○間就承攬運送契約約定之給付報酬方式之一。且依被上訴
    人與丙○○之約定，丙○○有權向被上訴人領款，至於丙○
    ○如何執有上訴人印章及領款後如何拆帳，非被上訴人所能
    知悉，亦與被上訴人無涉。被上訴人與上訴人間既無運送契
    約存在，自毋須給付運費予上訴人。上訴人主張：姑不論兩
    造間運送契約爭執為何，被上訴人所簽發上開受款人為上訴
    人之支票兩張交付上訴人等語，並無理由。
  (三)上訴人請求之金額亦不真確。丙○○係自93年2月11日起至
    同年7月30日止，僱用上訴人載運被上訴人之貨物。被上訴
    人給付予丙○○之支票，除上訴人持有面額1,180元之支票
    外，其餘皆已兌現。其中63,420元及74,760元支票因丙○○
    未領取，被上訴人附簽收單逕寄予發票開具人即上訴人收取
    ，再由上訴人寄回簽收回條，非上訴人派人來向被上訴人領
    取；其中200,000元係開立丙○○為受款人之支票由丙○○
    向被上訴人領取；至於面額1,180元之支票之受款人為上訴
    人，亦係由丙○○向被上訴人領取。被告所付款項，均有丙
    ○○手製之請款明細表為據，然上訴人所舉之證物均為其公
    司內部打字之表單，被上訴人不曾收受。縱然其表單內容無
    誤，亦應對向其僱用貨車之人請求，非向被上訴人請求。
三原審判決駁回上訴人之訴及假執行之聲請，上訴人不服，提起
  上訴，並聲明：(一)原判決廢棄。(二)被上訴人應給付上訴人287,
  070元及自支付命令送達之翌日起至清償日止，按年利率5% 計
  算之利息。被上訴人答辯聲明：上訴駁回。
四本院之判斷：
  上訴人主張依運送契約關係請求被上訴人給付運費，被上訴人
  則否認其與上訴人間有運送契約關係，並以前詞置辯。故本件
  首應審究兩造間是否有運送契約關係存在。
  (一)按當事人主張有利於己之事實者，就其事實有舉證之責任，
    民事訴訟法第277條前段定有明文。民事訴訟如係由原告主
    張權利者，應先由原告負舉證之責，若原告先不能舉證，以
    證實自己主張之事實為真實，則被告就其抗辯事實即令不能
    舉證，或其所舉證據尚有疵累，亦應駁回原告之請求，最高
    法院亦著有17年上字第917號判例可資參照。是上訴人主張
    兩造間有運送契約關係，首應就此事實負舉證責任。
  (二)上訴人主張兩造間有運送契約關係，係以被上訴人曾於上訴
    人所提卷附提貨單背面蓋章後交付上訴人，被上訴人不否認
    上訴人曾運送其貨物及被上訴人曾簽發受款人為上訴人之支
    票兩張等情為論據。惟查：
    (1)上訴人曾運送被上訴人貨物之事實不能證明兩造間有運送
      契約。
      運送人運送貨物，有基於其與託運人間之運送契約者，亦
      有基於其與承攬運送人間之運送契約者，尚不能因運送人
      有運送託運人貨物之事實，遽認運送人與託運人間必有運
      送契約。故上訴人有為被上訴人運送貨物之事實，尚不足
      推認兩造間必有運送契約。況且，依證人丙○○結證稱：
      我並非被上訴人之員工，係受被上訴人委託運送被上訴人
      之貨物，我若做不完，會請同行運送，一年半前我曾請上
      訴人運送數次等語，及上訴人陳稱：「（這些貨是何人要
      求運送？）丙○○打電話跟我們叫車，說全青公司有貨要
      送」等語，可知上訴人運送被上訴人之貨物，係應丙○○
      之要求，非經被上訴人與上訴人接洽。故被上訴人辯稱：
      其與上訴人間無直接運送契約存在，被上訴人係委任丙○
      ○承攬運送貨物，丙○○負責調度貨櫃車運送被上訴人之
      貨物等語，即非無據。而上訴人雖謂丙○○係被上訴人之
      職員，然未據舉證，自難認丙○○係代理被上訴人要求上
      訴人運送貨物。從而難認兩造間有運送契約關係。
    (2)上訴人未證明持有上開提貨單係基於兩造間之運送契約。
      上開提貨單核屬民法第625條至第630條所稱之提單，係由
      海上運送人臺灣快桅股份有限公司簽發，交付其受貨人即
      上訴人據以請求交付運送物。提單背面蓋用受貨人印章，
      多為轉讓背書，亦有委任背書，均使提單持有人取得受領
      運送物之權利。至於提單持有人取得提單係基於何種契約
      關係？是否因受貨人委任提貨而交付？則不能一概而論。
      故上訴人持有被上訴人背書之上開提貨單，尚不足推認上
      訴人與被上訴人間有運送契約存在。況且，依證人丙○○
      結證稱：提貨單是報關行給我，我再交給上訴人據以直接
      提貨運貨，從未有被上訴人直接寄提貨單給上訴人之情形
      等語，益難認上訴人係基於兩造間之運送契約而取得上開
      提貨單。
    (3)被上訴人簽發受款人為上訴人之支票亦不能證明兩造間有
      運送契約。
      依證人丙○○結證稱：我請上訴人運送，上訴人一定找我
      請款，不可能找被上訴人請款，上訴人之發票係直接開給
      被上訴人，由我拿去請款，被上訴人就開上訴人為受款人
      之支票，但原則上支票都是我領的，直接寄支票給上訴人
      ，是我叫被上訴人寄的，20萬元支票開我的名字是因我缺
      錢，請被上訴人先開支票給我，本件運費欠款當然是我要
      還等語，可知上訴人未曾直接向被上訴人請款，而被上訴
      人簽發受款人為上訴人之支票既係應丙○○之要求所為，
      即難據以認被上訴人與上訴人間有運送契約關係。
    (4)上訴人就其所主張之權利，既不能舉證以實其說，其請求
      自不能准許。
五綜上所述，上訴人主張兩造間有運送契約關係而請求被上訴人
  給付運費287,070元及自支付命令送達翌日起至清償日止按年
  利5%計算之利息，為無理由，不應准許，其假執行之聲請既無
  所附麗，應併予駁回。原審駁回上訴人之訴及假執行之聲請，
  於法並無不合，上訴意旨指摘原判決不當而求予廢棄改判，為
  無理由，應予駁回。
六本件事證業已明確，兩造其餘主張陳述及所提之證據，經本院
  審酌後，認均不足以影響本判決之結果，均毋庸再予論述，附
  此敘明。
七據上論結，本件上訴為無理由，依民事訴訟法第436條之1第3
  項、第449條第1項、第78條，判決如主文。
中    華    民    國    95    年    3    月    1    日
                        臺灣臺北地方法院民事第四庭
                            審判長法  官  林麗玲
                                  法  官  陳文正
                                  法  官  林玲玉
以上正本係照原本作成。
不得上訴。
中    華    民    國    95    年    3    月    1    日
                                  書記官  江虹儀


司法院資訊處製作；財團法人民間司法改革基金會備份。
